臺灣臺中地方法院刑事判決　　　　　　　　　　　　　九十一年度易字第四八三號
　　公　訴　人　台灣台中地方法院檢察署檢察官
　　被　　　告　甲○○
右列被告因竊盜案件，經檢察官提起公訴（九十年度偵字第二四○七號），本院判決
如左：
    主  文
甲○○無罪。
    理  由
一、公訴意旨略以：被告甲○○夥同丙○○（為前案確定判決效力之所及，另由檢察
    官為不起訴處分）基於共同意圖為自己不法所有之犯意聯絡，於民國八十九年三
    月十日五時許，在台中市○○路○段二三八巷二五弄河堤旁，持客觀上足供凶器
    使用之扳手，竊取乙○○使用之車牌號碼ＶＯ─四九一號大貨車，得手後，供己
    使用。嗣於翌日（即十一日）凌晨一時許，甲○○、丙○○二人將該大貨車停放
    在台中市○○街一一一巷口，欲離去時，為警發覺可疑進而查獲，並在甲○○身
    上扣得乙○○置於該大貨車上之太陽眼鏡一付、改造扳手三支，及在丙○○身上
    扣得乙○○置於該大貨車上之鬧鐘二個，因認被告甲○○涉犯刑法第三百二十一
    條第一項第三款加重竊盜罪嫌云云。
二、按犯罪事實，應依證據認定之，無證據不得推定其犯罪事實；不能證明被告犯罪
    者，應諭知無罪之判決，刑事訴訟法第一百五十四條、第三百零一條第一項分別
    定有明文。又認定不利於被告之事實，須依積極證據，苟積極證據不足為不利於
    被告事實之認定時，即應為有利於被告事實之認定，更不必有何有利之證據；認
    定犯罪事實所憑之證據，雖不以直接證據為限，間接證據亦包括在內，然而無論
    直接或間接證據，其為訴訟上之證明，須於通常一般之人均不致有所懷疑，而得
    確信其為真實之程度者，始得據為有罪之認定，倘其證明尚未達到此一程度，而
    有合理性之懷疑存在時，即無從遽為有罪之確信，最高法院著有三十年上字第八
    一六號判例及七十六年臺上字第四九八六號判例可資參照。
三、本件公訴意旨認被告甲○○涉犯竊盜罪嫌，無非係以被害人乙○○指述甚詳，並
    經證人即承辦警員管業中結證甚明，且被告前後供述不一，並有查扣之扳手、贓
    物保管收據及照片等為其主要之論據。然訊據被告甲○○則堅決否認有何竊盜之
    犯行，辯稱：遭警查獲當日，伊有打電話給丙○○，請其幫忙載一些廢鐵，伊到
    達現場後，丙○○要開車出去，伊就跟著上車，他（指丙○○）說要移位（上開
    大貨車）到旁邊，伊就下車了，隔一會兒就被帶到派出所去，伊沒有與丙○○偷
    車，亦不清楚是否丙○○所偷等語。
四、經查：
   （一）證人即查獲本件之警員管業中於偵查中雖證稱：˙˙當天在甲○○身上查
         到一個小包包，查到改造的扳手，即把他們帶回警局，並在丙○○上衣口
         袋內（查到）紅色鬧鐘二個，甲○○身上並查到一付（副）太陽眼鏡，剛
         查到時他們都說上述物品是他們自己的，但車主來時說物品都是車主的，
         他們才說是車主的，謝某在警訊中說ＶＯ─四九一號大貨車是朋友偷來借
         給他們用的等語。惟按持有贓物，於吾人一般社會生活經驗上，可能之原
         因不止一端，故無從以行為人單純持有贓物之事實即忖度該行為人取得贓
         物之來源；縱行為人係以竊盜、搶奪、詐欺、拾得遺失物或故買、收受贓
         物等犯罪手段取得該贓物，所涉犯罪構成要件亦各不相同，於訴訟上當不
         能因行為人對其持有之贓物來源交待不清或無法於訴訟上確實舉證證明其
         係如何取得該贓物，而得行推定行為人之罪行。是觀上開證人所為之證述
         內容，亦僅能證明被告與丙○○遭警查獲當時，在被告與丙○○身上雖有
         起出被害人所失竊上開大貨車上之部分物品，然尚不能遽以證明被告與謝
         友成確有共同竊取該大貨車之行為。
   （二）另觀被害人乙○○於警訊時雖指訴：於八十九年三月十日五時許發現停放
         在台中市○○區○○路一段二三八巷二五弄河堤旁自大貨（車）遭竊，由
         我（指乙○○）向中市五分局北屯派出所報案等語，並有贓物保管收據、
         照片等附卷可稽，僅足證明乙○○確有於上開時、地失竊上揭大貨車一輛
         ，且已領回之事實，亦無法逕為被告與丙○○確有共同竊取該大貨車之證
         明。
   （三）再被告於警訊時雖曾供述：該自大貨車係由丙○○所竊等語，然其後於偵
         審中則改稱：伊並不清楚該大貨車係誰所竊等語在卷，其前後所供顯不一
         致，而有可議之處，然被告或有其他因素之考量，始為前揭不同之供述，
         其原因非一，自亦尚難僅憑被告上開前後不一陳述，即逕謂該大貨車係由
         被告所竊；另公訴人所稱被告於為警查獲當時，並自其身上起出扳手三支
         扣案為證，此為被告於本院審理時所堅決否認，則該扳手是否確為被告所
         有，自尚有疑議；更何況該扳手縱屬被告所有，亦僅足以證明被告持有該
         扳手之情事，並無法直接作為被告確有攜帶該扳手行竊該大貨車之事實。
五、從而，本件依前開証據認定被告有於前揭時地行竊之事實，顯未逾合理可疑之程
    度。此外，公訴人並未再舉出其他積極、適合之證據以證明被告確有該當前開竊
    盜犯行，本院復查無其他積極證據，足以證明被告有公訴人所指之上開竊盜犯行
    ，揆諸前開規定，自應依法諭知被告無罪之判決。
六、據上論斷，應依刑事訴訟法第三百零一條第一項判決如主文。
中      華      民      國      九十一      年      三    月    二十五  日
                                        法  官  黃文進
右正本證明與原本無異。
如不服本判決，應於送達後十日內向本院提出上訴狀 （須附繕本） ，上訴於台灣高等
法院台中分院。
                                        書記官
中      華      民      國      九十一      年      三    月    二十五  日
